【裁判字號】    97,訴緝,41
【裁判日期】    970215
【裁判案由】    毒品危害防制條例
【裁判全文】
臺灣臺中地方法院宣示判決筆錄          97年度訴緝字第41號
公  訴  人  臺灣臺中地方法院檢察署檢察官
被      告  甲○○
上列被告因毒品危害防制條例案件，經檢察官提起公訴（九十六
年度毒偵字第一九四九號），本院於中華民國九十七年二月十五
日十六時，在本院第三法庭宣示判決，出席職員如下：
      法  官  陳思成
      書記官  吳詩琳
法官起立朗讀判決主文、犯罪事實要旨、處罰條文、附記事項及
告以上訴限制、期間並提出上訴狀之法院，且諭知記載其內容：
一、主    文：
甲○○施用第一級毒品，處有期徒刑壹年，減為有期徒刑陸月；
又施用第二級毒品，處有期徒刑捌月，減為有期徒刑肆月。應執
行有期徒刑捌月。
二、犯罪事實要旨：
甲○○前於民國八十七年間，曾因施用毒品案件，經本院以裁定
送觀察、勒戒後，認無繼續施用毒品之傾向，於八十七年六月十
一日觀察、勒戒執行完畢釋放，並由臺灣臺中地方法院檢察署檢
察官以八十七年度偵字第一０九六六號為不起訴處分確定；後於
九十一年間復因施用毒品案件，經法院裁定送觀察、勒戒後，認
有繼續施用毒品之傾向，由本院以九十一年度毒聲字第一八八五
號裁定令入戒治處所施以強制戒治，同時經檢察官提起公訴，強
制戒治部分嗣於九十二年七月六日始行執行完畢釋放；詎其猶不
知戒絕，明知毒品海洛因業經公告列為毒品危害防制條例之第一
級毒品，不得非法持有、施用，因未戒除施用毒品海洛因之惡習
，猶基於施用第一級毒品海洛因之行為決意，於九十六年二月一
日十九時許，在臺中縣太平市之某租屋處內，以將微量毒品海洛
因摻入香菸內點燃吸取其煙氣之方式，施用毒品海洛因一次。另
甲○○復明知毒品甲基安非他命業經公告列為毒品危害防制條例
之第二級毒品，亦不得非法持有、施用，因未戒除施用毒品甲基
安非他命之惡習，仍基於施用第二級毒品甲基安非他命之行為決
意，亦於九十六年二月一日十九時許，同在其前開租住處內，以
將毒品甲基安非他命置於吸食器上加熱燒烤，使之產生煙霧後，
再以口鼻吸取其煙氣之方式，施用毒品甲基安非他命一次。嗣員
警於九十六年二月二日持本院核發之搜索票，欲至臺中市○區○
○路四段二六七號三樓之二執行搜索時，於大樓之大廳內發現甲
○○徘徊於該處，形跡可疑，乃趨前盤查而查獲，甲○○且經員
警徵得其同意後，採集尿液送請鑑驗，因嗎啡（毒品海洛因之代
謝物）及甲基安非他命俱呈現陽性反應，始由警知悉上情。
三、處罰條文：
毒品危害防制條例第十條第一項、第二項，刑法第十一條前段、
第五十一條第五款，中華民國九十六年罪犯減刑條例第二條第一
項第三款、第七條、第十條第一項。
四、附記事項：
臺灣臺中地方法院檢察署九十六年度毒偵字第二三九一號、第三
一五０號、第三六一四號移送併辦意旨固略以：被告甲○○分別
基於施用第一級、第二級毒品之犯意，先後於九十六年四月十二
日十五時十分為警採尿時往前回溯九十六小時之某時點、九十六
年五月九日上午十一時十分為警採尿時往前回溯九十六小時之某
時點及九十六年五月十七日上午八時五十分為警採尿時往前回溯
九十六小時之某時點，均在不詳之地點，各有施用第一級毒品海
洛因及第二級毒品甲基安非他命之犯行，因與本件已成罪之部分
分別構成集合犯之裁判上一罪，故請求法院併案為審理等語；惟
按刑事法若干犯行之行為態樣，本質上原具有反覆、延續實行之
特徵，立法時既予特別概括犯意，在密切接近一定時、地持續實
行之複次行為，倘依社會通念，於客觀上認為符合一個反覆、延
續性之行為觀念者，於刑法評價上，即應成立一罪。然依刑法第
五十六條修正理由之說明，謂「對繼續犯同一罪名之罪者，均適
用連續犯之規定論處，不無鼓勵犯罪之嫌，亦使國家刑罰權之行
使發生不合理之現象。」、「基於連續犯原為數罪之本質及刑罰
公平原則之考量，爰刪除有關連續犯之規定」等語，即係將本應
各自獨立評價之數罪，回歸本來就應賦予複數法律效果之原貌。
因此，就刑法修正施行後多次施用毒品之犯行，採一罪一罰，始
符立法本旨。則行為人於刑法修正施行後之多次施用犯行，除符
合接續犯之要件外，則應一罪一罰，再就刑法修正施行後之數罪
，與修正前依連續犯規定所論之一罪，數罪併罰，合併定其應執
行之刑，最高法院九十六年八月二十一日九十六年度第九次刑事
庭會議決議闡述至明。復參以併辦部分，被告係於九十六年四月
十二日十五時十分為警採尿時往前回溯九十六小時之某時點始有
再行施用毒品之犯行，與本件被告吸食毒品犯罪相隔已歷時二月
有餘，亦與強調犯罪時、空緊密相接之接續犯概念有所未合。準
此以言，前揭移送併辦部分與本件即俱無成立「實質上一罪」或
「包括一罪」，而為原起訴效力所及之可言，本院自應將各該併
案部分皆退由檢察官另為適法之處理。
五、協商判決除有刑事訴訟法第四百五十五條之四第一項第一款
    於本訊問程序終結前，被告撤銷協商合意或檢察官撤回協商
    聲請者；第二款被告協商之意思非出於自由意志者；第四款
    被告所犯之罪非第四百五十五條之二第一項所定得以協商判
    決者；第六款被告有其他較重之裁判上一罪之犯罪事實者；
    第七款法院認應諭知免刑或免訴、不受理者情形之一，暨違
    反同條第二項「法院應於協商合意範圍內為判決；法院為協
    商判決所科之刑，以宣告緩刑或二年以下有期徒刑、拘役或
    罰金為限」之規定者外，不得上訴。
六、如不服本判決，而有上開可得上訴情形，得自收受宣示判決
    筆錄送達之日起十日內，敘明具體理由，向本院提出上訴書
    狀，上訴於第二審法院。
中    華    民    國    97    年    2     月    15    日
                  刑事第三庭  法  官  陳思成
                              書記官  吳詩琳
上正本證明與原本無異。
上訴書如未敘述理由，應於上訴期間屆滿後20日內補提理由書於
本院。
                              書記官  吳詩琳
中    華    民    國    97    年    2     月    15    日
附錄論罪科刑法條
毒品危害防制條例第十條
施用第一級毒品者，處六月以上五年以下有期徒刑。
施用第二級毒品者，處三年以下有期徒刑。


司法院資訊處製作；財團法人民間司法改革基金會備份。
